臺灣高等法院刑事判決
110年度上易字第1139號
上  訴  人  
即  被  告  黃桀（原名黃星瑞）  



上列上訴人即被告因妨害自由等案件，不服臺灣臺北地方法院10
9年度審易字第2365號，中華民國110年2月22日第一審判決（起
訴案號：臺灣臺北地方檢察署108年度少連偵字第84號），提起
上訴，本院判決如下：
    主  文
原判決撤銷，發回臺灣臺北地方法院依判決前之程序更為審判。
    理  由
一、本件原審論處上訴人即被告黃桀（原名黃星瑞，下稱被告）
    犯刑法第304條之強制罪、同法第305條之恐嚇罪、第354條
    之毀損罪；所犯恐嚇、毀損罪部分，應依同法第55條規定，
    從一重之毀損罪論處，並與其另犯之強制罪分論併罰，且均
    依兒童及少年福利與權益保障法第112條第1項前段之規定，
    加重其刑。爰各宣告其刑及應執行刑，並為附條件（命被告
    向被害人許承哲給付如原判決主文欄所示之金額）之緩刑宣
    告，固非無見。
二、惟查：
  ㈠按刑事訴訟法於民國93年4月7日經總統以華總一義字第09300
    065771號令增訂公布第七編之一及第455-2～455-11條等條文
    之「認罪協商」制度。依同法第455條之2之立法理由所載：
    「一、本條新增」、「二、濫觴於美國之認罪協商制度，一
    般而言，指檢察官與被告、辯護人在法院判決前就被告所涉
    案件進行之協商，於此協商中，被告希望以其有罪答辯來協
    商取得檢察官對於判決較輕刑罰之建議或其他可能之讓步。
    依美國法制，認罪協商可以適用於所有案件，其協商之範圍
    包含「控訴協商」 (Charge Bargaining)、「罪狀協商」 (
    Count Bargaining) 、「量刑協商」 (Sentence Bargainin
    g)  及其混合型態，但各州之狀況容有差異。至於義大利於
    1988年新修訂之刑事訴訟法則規定適用認罪協商之案件，以
    科處罰金刑或宣告2年以下有期徒刑為限 (義大利刑事訴訟
    法第444條第1項) 。審酌我國國情、目前簡易判決處刑、簡
    式審判程序之適用範圍等各種狀況，於本條第1項限定協商
    之案件須非高等法院管轄第一審之案件，且須以被告所犯為
    死刑、無期徒刑或最輕本刑3年以上有期徒刑以外之罪為限
    。」、「三、對於審判中之案件，認罪協商得於法院判決前
    為之，美國及義大利均採此例，惟法官介入協商程序之程度
    為何？則存有差異，為確保法院裁判之客觀性及公正性，並
    兼顧被害人權益之維護，若案件經檢察官提起公訴或聲請簡
    易判決處刑，於第一審言詞辯論終結前或簡易判決處刑前，
    檢察官得於徵詢被害人之意見後，逕行或依被告或其代理人
    、辯護人之請求，經法院同意，就下列各款事項，於審判外
    進行協商： (一) 被告願受科刑之範圍或願意接受緩刑之宣
    告。 (二) 被告向被害人道歉。 (三) 被告支付相當數額之
    賠償金。 (四) 被告向公庫或指定之公益團體、地方自治團
    體支付一定之金額，倘若檢察官與被告雙方達成合意，且被
    告認罪者，檢察官即得聲請法院改依協商程序而為判決，爰
    於第一項予以規定。」又依同法第455條之2第1項規定，就
    符合該條項所規定「所犯為死刑、無期徒刑、最輕本刑3年
    以上有期徒刑之罪或高等法院管轄第一審案件」以外之案件
    ，經檢察官提起公訴或聲請簡易判決處刑者，得於第一審言
    詞辯論終結前或簡易判決處刑前，由檢察官（經徵詢被害人
    之意見）逕行或依被告或其代理人、辯護人之請求，經法院
    同意後，就該條項所列各事項於審判外進行協商，嗣經當事
    人雙方合意且被告認罪者，由檢察官聲請法院改依協商程序
    而為判決。顯見「認罪協商」係基於公共政策考量，由法院
    同意檢察官之請求後，由當事人於審判外就「被告願受科刑
    及沒收之範圍或願意接受緩刑之宣告。」、「被告向被害人
    道歉。」、「被告支付相當數額之賠償金。」、「被告向公
    庫支付一定金額，並得由該管檢察署依規定提撥一定比率補
    助相關公益團體或地方自治團體。」等事項進行「認罪協商
    」並達成「被告認罪」之合意，亦即當事人已就「被告認罪
    」及被告願接受之「刑度、沒收範圍、緩刑宣告」等前揭各
    事項均達成合意後，再由法院以此合意為基礎而為「協商判
    決」之制度。是依上開規定及說明，為確保法院裁判之客觀
    性及公正性，並兼顧被害人權益之維護，關於「認罪協商」
    自應由檢察官向法院聲請改依協商程序而為判決，再由法院
    審查決定是否同意檢察官之聲請，而不採法官「直接介入協
    商」之體制，自不應在未經檢察官聲請之狀況下，即由法官
    直接介入，逕行「認罪協商」而為判決，否則即違反「認罪
    協商」之程序及體制（最高法院98年度台上字第5289號判決
    意旨參照）。又按協商判決如有刑事訴訟法第455條之4第1
    項第1款所定於協商程序終結前，被告撤銷協商合意或檢察
    官撤回協商聲請者；第2款被告協商之意思非出於自由意志
    者；第4款被告所犯之罪非第455條之2第1項所定得以協商判
    決者；第6款被告有其他較重之裁判上一罪之犯罪事實者；
    第7款法院認應諭知免刑或免訴、不受理者情形之一，或違
    反同條第2項「法院應於協商合意範圍內為判決；法院為協
    商判決所科之刑，以宣告緩刑或2年以下有期徒刑、拘役或
    罰金為限」之規定者，得上訴，此觀刑事訴訟法第455條之1
    0第1項規定之反面解釋自明。又對於前項但書之上訴，第二
    審法院之調查以上訴理由所指摘之事項為限，第二審法院認
    為上訴有理由者，應將原判決撤銷，將案件發回第一審法院
    依判決前之程序更為審判，亦為同法第455條之10第2、3項
    所明定。
  ㈡次按審判期日之訴訟程序，專以審判筆錄為證，刑事訴訟法
    第47條定有明文。又訊問被告，除有急迫情況經記明筆錄者
    外，應全程連續錄音；必要時，並應全程連續錄影。筆錄內
    所載之被告陳述與錄音或錄影之內容不符者，除有急迫情況
    且經記明筆錄而未錄音、錄影之情形外，其不符之部分，不
    得作為證據。刑事訴訟法第100條之1第1項、第2項亦有明文
    。故審理事實之法院，遇有被告抗辯其未有如訊問筆錄所載
    之陳述時，應先予調查或調取該訊問過程之錄音或錄影帶，
    加以勘驗，以判斷該筆錄所載被告之陳述得否作為證據（最
    高法院97年度台上字第2529號、第5396號刑事判決意旨參照
    ）。經查，本件原審係依協商程序而為判決，惟被告上訴抗
    辯原審110年2月2日審判筆錄所載與其陳述意旨不符，並聲
    請調取原審110年2月2日審判程序錄音光碟（下稱「本案錄
    音光碟」）供比對，是依前揭規定及說明，本院自應先調取
    原審前揭審判期日之錄音光碟，調查該次審判程序訊問被告
    及被告陳述之錄音內容。而經本院調取本案錄音光碟後，既
    經當庭播放勘驗，確認被告陳述之內容（見本院卷第179至1
    92頁），則依前揭說明，關於被告在原審110年2月2日審判
    期日之相關陳述，自應以經本院勘驗確認之前揭筆錄（下稱
    「原審審判筆錄」）內容為準。
　㈢依原審卷所附起訴書（見原審卷第9至13頁）、原審110年2月
    2日審判筆錄（見本院卷第179至192頁）及相關卷證資料所
    示，本件被告所涉妨害自由、毀損等罪嫌，經檢察官依通常
    程序起訴後，檢察官並未逕行或依被告之請求，聲請就被告
    所涉前揭罪嫌，依協商程序而為判決，然原審於110年2月2
    日行審判程序時，卻直接介入，勸諭被告認罪而進行「認罪
    、協商」之程序，並於當庭協商後，即諭知：「好，那這一
    部分協商判決是那天（即同年2月22日）下午，只要你們3點
    05分有付錢，當天下午3點35分就宣判，你不可以請檢察官
    上訴，黃星瑞先生也不可以再上訴，知道齁？就敲定，兩邊
    都，他也不可以反悔，說嫌太輕，不給你緩刑，你也不能上
    訴了，知道嗎？好。」等語（見本院卷第191至192頁）；揆
    諸前揭說明，其所踐行之訴訟程序自非適法。另依本院前揭
    勘驗結果，原審就被告部分之認罪協商，其合意內容應係「
    （應執行罰金刑）兩萬二千元、緩刑兩年」，但附加被告應
    給付告訴人「一萬五千元」，於「110年2月22日當庭一次付
    清」之條件（見本院卷第189至192頁），然原判決主文就前
    揭罰金刑卻諭知「緩刑貳年，緩刑期間應於民國『一一○年二
    月二十日』給付告訴人新臺幣『貳萬元』，並匯至告訴人指定
    之帳戶。」顯與前揭合意之內容不符，而有「未於協商合意
    範圍內為判決」之違誤。被告上訴指摘原判決不當，為有理
    由，本院自應將原判決撤銷，將本案發回原審法院依判決前
    之程序更為審判，以保障被告之審級利益，並不經言詞辯論
    為之。又依原審卷第329頁所附調解紀錄表記載，告訴人許
    承哲或被告均未到場參與110年2月2日下午3時30分之調解程
    序，同卷第331頁所附「調解筆錄」原本亦未經告訴人及被
    告簽名，然同卷第367頁卻附有上開「調解筆錄」之正本（
    依本件卷證資料，尚無從確認是否已依法送達上開調解筆錄
    正本予兩造）。另依本件起訴書所載，被告行為時間為108
    年2月10日，而被告為89年8月4日生（見本院卷第85頁），
    於本件行為時尚未滿20歲，並非成年人，惟原判決就被告所
    犯前揭毀損、強制等罪，均依兒童及少年福利與權益保障法
    第112條第1項前段規定，加重其刑，亦有未恰，均允於更審
    時併予注意，附此敘明。
據上論斷，應依刑事訴訟法第369條第1項但書、第372條，判決
如主文。
本案經檢察官陳立儒提起公訴，由檢察官王亞樵到庭執行職務。
中　　華　　民　　國　　110 　年　　12　　月　　10　　日
                  刑事第十五庭  審判長法  官  陳芃宇
                                      法  官  曹馨方
                                      法  官  陳勇松
以上正本證明與原本無異。
不得上訴。
                                      書記官  邱紹銓
中　　華　　民　　國　　110 　年　　12　　月　　10　　日